【裁判字號】    89,訴,1780
【裁判日期】    891110
【裁判案由】    清償借款
【裁判全文】
臺灣臺中地方法院民事判決  八十九年度訴字第一七八○號
    原      告  丙○○
    訴訟代理人  乙○○
    被      告  甲○○
右當事人間請求清償借款事件，本院判決如左：
    主      文
原告之訴駁回。
訴訟費用由原告負擔。
    事      實
甲、原告方面：
  一、聲明：被告應給付原告新台幣（下同）一百三十五萬元，及自起訴狀繕本送達
      翌日起至清償日止，按年息百分之五計算之利息。
  二、陳述：被告甲○○為原告女兒雷珮瑜之男友，於民國八十二年間，被告與雷珮
      瑜一再唆誘原告將所有房屋設定抵押貸款借與被告，致原告陷於錯誤而於八十
      二年八月五日將原告所有、坐落台中縣太平市○○路建國巷五弄十二號房屋一
      戶交由被告及雷珮瑜向金融機構設定抵押權，所貸得一百三十五萬元則借與被
      告，迄原告於八十八年六月二十一日將該筆貸款清償於金融單位止，被告迄未
      償還，並否認借貸等情，經原告向台灣台中地方法院檢察署以八十五年度偵字
      第五０七二號提出詐欺告訴，被告始坦承有借貸該筆款項為清償之事實，爰訴
      請被告清償之。
  三、證據：提出不起訴處分書、約定書、抵押權設定契約書、他項權利證明書、繳
      款證明書、刑事判決書、存證信函、房屋稅籍證明、信函、營利事業統一發證
      停業申請書、本院八十九年度訴字第一六九六號民事判決書等影本各一份，並
      聲請調閱台灣台中地方法院檢察署八十五年度偵字第五０七三號偵查卷。
乙、被告方面：
  一、聲明：原告之訴駁回。
  二、陳述：從沒有向原告借款，只有擔任原告該筆向銀行貸款之保證人，該筆款項
      是原告女兒雷珮瑜所借，與其無關。
  三、證據：聲請訊問證人雷珮瑜。
    理      由
甲、程序方面：
  一、按訴訟標的於確定之中局判決中經裁判者，除法律別有規定外，當事人不得就
      該法律關係更行起訴，民事訴訟法第四百條第一項雖定有明文，惟本件原告前
      雖曾以被告於八十四年間向其借款一百四十七萬七千元之法律關係，訴請被告
      清償之，並經判決其訴請被告給付借款部分，原告敗訴確定，有本院八十九年
      度訴字第一六九六號民事判決書一份可按，該判決之法律關係與本件雖均為借
      款關係，但本件借款依原告之主張，係於八十二年間借與被告之一百三十五萬
      元，與該判決內容之借款時間、金額均非相同，尚難認二者屬同一借款之法律
      關係，本件原告並無重行起訴之訴不合法之情形，合先敘明。
  二、又按訴狀送達後，除有民事訴訟法第二百五十五條第一項各款規定之情形外，
      原告不得將原訴變更或追加他訴；本件原告對被告聲請發支付命令經異議後，
      遲至第一次言詞辯論期日後始以書狀追加雷珮瑜為被告，依其追加訴狀所載之
      事實，係以雷珮瑜為共同借款人，卻又請求其應與被告連帶給付，追加之原因
      事實已不明，且與支付命令聲請狀及第一次言詞辯論期日所述係被告向其借款
      之原因事實不同，此訴之追加已有礙於被告之防禦，而其為訴之追加後復仍稱
      借款人為被告，並非雷珮瑜，足見此部分以雷珮瑜為被告之訴之追加，與本件
      其訴請被告清償借款者無關，亦有礙本件訴訟之終結，復無民事訴訟法第二百
      五十五條第一項各款之情形，此部分訴之追加自不應准許之。
乙、得心證之理由：
  一、原告主張被告有於八十二年間提議向原告借款，其同意後遂於八十二年八月五
      日將所有之坐落台中縣太平市○○路建國巷五弄十二號房屋一戶交由被告及女
      兒雷珮瑜向金融機構設定抵押權而貸得一百三十五萬元，該筆貸得之款項即借
      與被告，然被告借款後迄未清償之事實，已為被告甲○○所否認，並辯稱：該
      筆借款係原告女兒雷珮瑜所借，其並未向原告為借款表示等語，是原告自應就
      所主張借款與被告之事實舉證證明之。然查，原告所提出之約定書、抵押權設
      定契約書、他項權利證明書、繳款證明書、刑事判決書、存證信函、房屋稅籍
      證明等資料，僅足以說明原告確有於八十二年三月間以其所有前開坐落台中縣
      太平市之房屋，向台中市第三信用合作社貸得一百三十五萬元款項，並已於八
      十八年六月二十一日清償與三信商業銀行（即台中市第三信用合作社所改制）
      ，尚不足以證明原告於八十二年間貸得該筆款項後，確有將之借與被告並為交
      付之事實。
  二、其次，原告雖以於八十五年間其告訴被告涉犯詐欺罪嫌之偵查中，被告曾坦承
      該筆款項為其向原告所借得，並提出台灣台中地方法院檢察署八十五年度偵字
      第五０七二號不起訴處分書影本一份為憑，被告則辯稱該案件偵查中，其並無
      承認向原告借款等情，而經本院調閱該偵查卷審核結果，被告於歷次偵查庭中
      均僅供稱有與原告女兒合夥做生意，且本件原告房屋貸款事宜係原告女兒雷珮
      瑜（原名雷文萍）經辦，貸款所得亦由原告女兒雷珮瑜向原告商借，借款所得
      則作為公司周轉之用，有該偵查卷節本影本一份附卷可稽，核與被告與本件陳
      述之情形相符，均難認被告有坦承係其向原告借款並加以使用之情形；抑且，
      證人雷珮瑜已到庭證稱：當時係其本身向原告開口借款，目的是為投資建設公
      司所用，並告訴其父親即原告，將來公司會還錢，且之前向原告借款亦均是如
      此，借款後之利息亦由公司支付等語，雖其亦證稱借錢之前，有與被告商量過
      ，是被告要伊去詢問原告有無資金可借等情，惟此僅係向原告借款前之動機及
      討論過程，參諸證人雷珮瑜所稱借款均由其與原告洽商，被告從未出面洽談，
      借款所得亦係供公司使用，並非由被告所使用之情形，均難認向原告借款之人
      即為被告。是以，原告既未能舉證證明向其借款之人確為被告，自難認原告之
      主張為可採。
  三、從而，原告基於消費借貸之法律關係，訴請被告給付借款一百三十五萬元，及
      自起訴狀繕本送達翌日起至清償日止，按年息百分之五計算之利息，難謂有據
      ，不應准許之。
  四、據上論結，本件原告之訴為無理由，依民事訴訟法第七十八條，判決如主文。
中      華      民      國    八十九    年     十一     月      十      日
                                臺灣臺中地方法院民事第一庭
~B法      官  林麗真
右為正本係照原本作成
如對本判決上訴，須於判決送達後廿日內向本院提出上訴狀
中      華      民      國    八十九    年     十一     月      十      日
~B法院書記官  吳克雯


司法院資訊處製作；財團法人民間司法改革基金會備份。
